【裁判字號】    98,抗,261
【裁判日期】    980219
【裁判案由】    假扣押
【裁判全文】
臺灣高等法院民事裁定                   98年度抗字第261號
    抗  告  人  甲○○
上列抗告人與相對人兆豐國際商業銀行股份有限公司間假扣押事
件，對於中華民國97年9月26日臺灣臺北地方法院97年度裁全字
第8183號裁定，提起抗告，本院裁定如下：
    主  文
抗告駁回。
抗告費用由抗告人負擔。
    理  由
一、本件抗告意旨略以：
  (一)抗告人為第三人德寶營造股份有限公司（下稱德寶公司）之
    負責人，因德寶公司向相對人借款，乃由抗告人擔任連帶保
    證人。又德寶公司業經原法院裁定准予重整，並選任抗告人
    為重整人，且依相對人所選擇德寶公司重整計畫有擔保債權
    償債方案所示，德寶公司之債務清償期尚未屆至，故相對人
    不可能因德寶公司債務不履行而受有損害。而德寶公司除非
    日後無法執行重整計畫，否則依償債方案，相對人並無請求
    抗告人等保證人先行履行連帶保證責任之權利。因此相對人
    於原法院聲請假扣押時，雖提出授信合約書影本，惟尚不足
    以釋明本案請求原因。
  (二)相對人並未釋明假扣押之原因，且抗告人所有財產早於民國
    97年6月5日前即遭其他債權人聲請保全，又德寶公司重整計
    畫業經原法院認可，故抗告人不可能有浪費財產、增加負擔
    、將其財產為不利益之處分、將成為無資力之人、或將移住
    遠方或逃匿等情事。而原法院竟以相對人陳明願供擔保為由
    ，准許相對人假扣押之聲請，自有未合，爰提起抗告請求廢
    棄原裁定等語。
二、按請求及假扣押之原因，應釋明之；前項釋明如有不足，而
    債權人陳明願供擔保或法院認為適當者，法院得定相當之擔
    保，命供擔保後為假扣押，民事訴訟法第526條第1項、第2
    項定有明文。故債權人就假扣押之原因全未釋明時，固不得
    以供擔保代之；惟如已釋明，僅係釋明不足，法院自仍得命
    債權人供擔保後為假扣押。而所謂假扣押之原因，依同法第
    523條第1項規定，係指有日後不能強制執行或甚難執行之虞
    ；其情形自不以債務人浪費財產，增加負擔或就其財產為不
    利益之處分，將達於無資力之狀態，或債務人移住遠處、逃
    匿無蹤或隱匿財產為限。又稱「釋明」者，係使法院就某事
    實之存否，得到「大致為正當」之心證，即為已足，與「證
    明」係當事人提出之證據方法，足使法院產生堅強心證，可
    以確信其主張為真實者，尚有不同（最高法院96年台抗字第
    585號裁定意旨參照）。
三、經查本件相對人於原法院聲請意旨略以：第三人德寶公司邀
    同債務人陳偉明、翁世何與抗告人為連帶保證人，向相對人
    借款新台幣（下同）8,000萬元，並約定上開貸款自94年8月
    31日起至96年2月28日止，按月依約付息，到期日前還本。
    惟債務人等屆期並未清償本金8,000萬元及利息，經相對人
    催討未果，則依約債務人等應負連帶清償之責，爰陳明願供
    擔保，聲請將抗告人所有財產在8,000萬元範圍內予以假扣
    押等語，並提出授信合約含增補合約書、授信餘額表等影本
    為證（見原法院卷第13至14頁），以釋明假扣押之請求及原
    因。上開資料釋明程度尚有不足，惟抗告人既陳明願供擔保
    以補釋明之不足，是依上開說明，法院得定相當之擔保，命
    供擔保後為假扣押。原裁定准如相對人所請，並無不合。抗
    告人雖主張相對人並未提出具體事證以釋明云云，惟相對人
    既已提出上開授信合約含增補合約書等文件，已可釋明其債
    權請求權存在；且相對人於原審已釋明之假扣押原因為「近
    聞債務人（即抗告人）正圖將所有財產變賣或脫產，致日後
    有不能強制執行或甚難執行之虞」（見原法院卷第4頁），
    則據此已足以認為就假扣押原因有所釋明。
四、又德寶公司固於95年12月19日經原法院裁定准予重整，該公
    司所提出之重整計畫則於96年10月5日經關係人會議可決，
    並經原法院於97年6月5日裁定認可，相對人亦已依公司法規
    定循重整程序向德寶公司登記債權，並選定重整計畫之乙案
    為清償方案，而依該案所示：「自重整計畫經法院裁定認可
    起，清償借款金額33.3%，其餘66.7%減債，每季償還乙次，
    金額視當季收尾款金額扣除公司營運週轉金而定，優先丙案
    清償，如三年後償還金額小於申請乙案債權人應清償金額，
    不足部分則於第四季起每年依不足部分計1%年息清償，待本
    案依償債計畫清償，則同時放棄對連帶保證人之求償權。」
    有95年度整字第2號裁定、重整計畫有擔保債權償債方案選
    擇表等影本在卷可稽（見本院卷第11至61頁）。是據此足見
    連帶保證人之債務免除，係以德寶公司依償債計畫清償為停
    止條件；而德寶公司迄今尚未清償完畢，故連帶保證人之債
    務亦尚未免除。
五、次按債權人聲請法院裁定對債務人之財產為假扣押，法院僅
    依非訟事件程序，於形式上審查有無假扣押之請求及原因，
    並無確定實體上法律關係存否之效力，如債務人就假扣押請
    求之存否有爭執時，債務人得提起確認債務不存在之訴，或
    限期命債權人起訴，以資解決。而抗告人雖辯稱：德寶公司
    之債務清償期尚未屆至，故相對人不可能因德寶公司債務不
    履行而受有損害；而德寶公司除非日後無法執行重整計畫，
    否則依償債方案，相對人並無請求抗告人等保證人先行履行
    連帶保證責任之權利云云，所稱是否屬實，即為另一履行程
    序之爭執，與本件保全非訟程序無涉。至於公司法第294條
    雖規定：「裁定重整後，公司之破產、和解、強制執行及因
    財產關係所生之訴訟等程序，當然停止。」惟本件相對人係
    聲請對抗告人之財產為假扣押，並非對於重整中之德寶公司
    而為聲請，從而並不違背上開規定，附此敘明。抗告意旨指
    摘原裁定不當，聲明廢棄，為無理由，應駁回其抗告。
六、據上論結，本件抗告為無理由，爰裁定如主文。
中    華    民    國    98    年    2     月    19    日
                    民事第七庭
                        審判長法  官  鄭三源
                              法  官  王聖惠
                              法  官  邱  琦
正本係照原本作成。
本裁定除以適用法規顯有錯誤為理由，不得再抗告。如提起再抗
告，應於收受後10日內委任律師為代理人向本院提出再抗告狀。
並繳納再抗告費新台幣１千元。
中    華    民    國    98    年    2     月    20    日
                              書記官  廖艷莉


司法院資訊處製作；財團法人民間司法改革基金會備份。
